臺灣臺南地方法院刑事判決　　　　　　　 96年度重訴字第9號
公　訴　人　臺灣臺南地方法院檢察署檢察官
被　　　告　戊○○
　　　　　　　　　　　(
指定辯護人　本院公設辯護人　乙　○　○
被　　　告　甲○○
　　　　　　　　　　（現於台灣台南看守所附設勒戒處所觀勒
上列被告因違反槍砲彈藥刀械管制條例等案件，經檢察官提起公
訴（96年度偵字第3178、5344號），本院判決如下：
    主  文
戊○○未經許可，製造可發射子彈具有殺傷力之改造槍枝，累犯
，處有期徒刑陸年，併科罰金新臺幣拾萬元，罰金如易服勞役，
以新臺幣壹仟元折算壹日。扣案之仿BERETTA廠92FS型半自動手
槍具有殺傷力之改造手槍壹枝 (含彈匣，槍枝管制編號：000000
0000號)、具有殺傷力之改造子彈玖顆，及附表一所示之物，均
沒收。又以加害身體之事，恐嚇他人致生危害於安全，累犯，處
有期徒刑拾月，扣案之仿BERETTA廠92FS型半自動手槍具有殺傷
力之改造手槍壹枝 (含彈匣，槍枝管制編號：0000000000號)，
沒收。應執行有期徒刑陸年捌月，併科罰金新臺幣拾萬元，罰金
如易服勞役，以新臺幣壹仟元折算壹日。扣案之仿BERETTA廠
92FS 型半自動手槍具有殺傷力之改造手槍壹枝 (含彈匣，槍枝
管制編號：0000000000號)、具有殺傷力之改造子彈玖顆，及附
表一所示之物，均沒收。
甲○○教唆以加害身體之事，恐嚇他人致生危害於安全，處有期
徒刑柒月，扣案之仿BERETTA廠92FS型半自動手槍具有殺傷力之
改造手槍壹枝 (含彈匣，槍枝管制編號：0000000000號)，沒收
。
    事  實
一、戊○○（綽號昌仔）前於民國（下同）92年間因違反毒品危
    害防制條例案件，經臺灣屏東地方法院以92年度訴字第765
    號判決判處有期徒刑1年確定，嗣於94年4月30日執行完畢；
    復於95年間因違反毒品危害防制條例案件，經臺灣屏東地方
    法院以95年度訴字第502號判決判處有期徒刑2年確定（待執
    行）。詎猶不知悔改，明知可發射子彈具殺傷力之槍砲及具
    殺傷力之子彈，係屬槍砲彈藥刀械管制條例管制之槍砲及彈
    藥，非經中央主管機關許可，不得製造、持有，竟仍基於製
    造可發射子彈具殺傷力槍砲及具殺傷力子彈之犯意，於95年
    1、2月間某日，在屏東縣內埔鄉○○村○○路（亦稱沿山公
    路）旁之檳榔園內住處，以附表示一所示之工具，將以新臺
    幣(下同)2 萬8千元自位在屏東縣屏東市○○路「原宿模型
    玩具店」購得之玩具手槍，換裝以1200元為代價委託屏東縣
    屏東市○○路「天公廟」對面某車床店不知情店員以車床加
    工之槍管，再以上揭工具研磨槍管底座之方式，而製造換裝
    土造金屬槍管之仿BERETTA廠92FS型半自動手槍之具殺傷力
    改造手槍1枝 (含彈匣，槍枝管制編號：0000000000號)。並
    將空中美人爆竹內之火藥取出，填裝在同自上開模型玩具店
    內購得之玩具子彈彈殼內，再以銑床與鉗子組裝彈頭及彈殼
    之方式，而製造內具直徑約9.0mm土造金屬彈頭之具殺傷力
    子彈16顆。
二、甲○○（原名王彰瑤，綽號阿堯）因其與前女友洪蟬鳳所生
    之子遭洪女現任男友丁○○羞辱罵稱「雜種」，心生不滿，
    於95年10、11月間至其友人戊○○上開檳榔園內住處，向其
    訴說丁○○在台南這裡很臭屁，且明知戊○○非法持有槍彈
    ，竟基於教唆恐嚇危害安全之犯意，教唆戊○○持槍至台南
    教訓警告丁○○。嗣甲○○邀約戊○○前往台南市○○○街
    50號4樓之2洪蟬鳳租屋處，欲共同修理丁○○但未果，兩人
    遂駕車欲返回屏東，途經台南市○○路○段大東夜市旁一家
    「韓城火鍋店」時，甲○○發現丁○○與洪蟬鳳在店內吃火
    鍋，其遂在火鍋店旁停車場停車並指向丁○○座位告知戊○○後即返回屏東。嗣於96年1月31日21時16分、44分、45 分
    ，甲○○在台南市以0000000000號行動電話撥打戊○○之00
    00000000號行動電話（由高勝育申請門號供戊○○使用），
    承上教唆恐嚇危害安全之犯意，告知在屏東之戊○○，丁○○於23時許會在台南市○○路與崇明四街口出現，教唆戊○○持槍警告丁○○，惟勿使丁○○受傷，並告知如何到該處
    。戊○○即基於恐嚇危害安全之犯意，於同日23時20分許，
    在臺南市○○路與崇明四街口，發現會見洪蟬鳳後欲駕車返
    家之丁○○，遂持已填裝5顆子彈之上開改造手槍，向丁○○腳邊射擊3槍，惟第3槍子彈未擊發。丁○○遂與戊○○發
    生扭打，戊○○為求逃脫，復基於傷害之犯意，以該改造手
    槍槍柄毆打丁○○頭部，致丁○○受有不明傷害 (傷害罪嫌
    部分，未據告訴)。嗣戊○○欲往臺南市○○○街方向步行
    逃離現場時，因丁○○在其身後叫罵，戊○○復承前開恐嚇
    之犯意，回頭以該手槍朝丁○○方向惟未瞄準丁○○身體再
    射擊1槍，致丁○○心生畏怖，致生危害於安全。嗣經警據
    戊○○遺留在現場之內置0000000000號SIM卡之BENQ牌行動
    電話，循線查獲上情，並於96年2月12日18時15分許，在屏
    東縣內埔鄉○○村○○路屏東科技大學前，於戊○○所駕駛
    其前妻己○○所有之車牌號碼8H-8758號自用小客車內，扣
    得如附表二所示物品；復於同年月15日13時50分許，在上開
    檳榔園內住處，扣得如附表一所示物品。
三、案經臺南市警察局第一分局移送台灣台南地方法院檢察署檢
    察官偵查起訴。
    理  由
一、按案件由犯罪地或被告之住所、居所或所在地之法院管轄。
    刑事訴訟法第5條第1項定有明文。查，被告戊○○之住居所
    及改造槍彈犯行之行為地雖均在屏東，惟其被檢察官聲請羈
    押獲准，是其所在地在台南；又被告甲○○之住居所雖在屏
    東，惟其教唆恐嚇犯行之行為地及結果地在台南，是本院對
    被告二人所犯本案均有管轄權，合先敘明。次按被告以外之
    人於審判外之陳述，雖不符前四條之規定，而經當事人於審
    判程序同意作為證據，法院審酌該言詞陳述或書面陳述作成
    時之情況，認為適當者，亦得為證據。當事人、代理人或辯
    護人於法院調查證據時，知有第159條第1項不得為證據之情
    形，而未於言詞辯論終結前聲明異議者，視為有前項之同意
    。刑事訴訟法第159條之5第1、2項分別定有明文。查本案證
    人丁○○、己○○、高勝育於警詢時之證述，雖係於審判外
    之陳述，但被告二人均未於言詞辯論終結前聲明異議，且本
    院審酌該言詞陳述作成時之情況，認為適當，故視為被告二
    人均同意上開證述得為證據，合先敘明。
二、上開犯罪事實，迭據被告戊○○及甲○○於警詢、偵查及審
    理中均坦承不諱，核與證人丁○○、己○○、高勝育於警詢
    證述之情節，及證人即共同被告戊○○於偵查中具結證述之
    情節均相符，並有內政部警政署刑事警察局96年3月16日刑
    鑑字第0960029553號槍彈鑑定書、指認犯罪嫌疑人紀錄表、
    臺南市警察局槍枝初步檢視報告表、搜索扣押筆錄、扣押物
    品目錄表、搜索同意書、現場圖、上揭扣押0000000000號行
    動電話之通聯及通訊紀錄（被告戊○○之警卷第89頁、被告
    甲○○之偵查卷第34頁）、現場照片、監視器影像翻拍照片
    、實施搜索、扣押過程照片、扣押槍枝及子彈照片、丁○○
    遭槍擊案案發現場勘察卷一宗附卷足參，復有附表一所示之
    物及仿BERETTA廠92FS型半自動手槍具有殺傷力之改造手槍
    一枝 (含彈匣，槍枝管制編號：0000000000號)、具有殺傷
    力之改造子彈九顆（即十四顆扣除鑑定試射之五顆）扣案可
    佐，足證被告二人自白均與事實相符，事證明確，犯行均堪
    予認定。至於被告戊○○於審理中雖辯稱：扣案工具不是用
    來改造槍枝的，是檳榔園颱風時將鐵皮屋屋頂掀起，鎖螺絲
    用的云云。惟查，其上開所辯核與其於偵查中所供認情事（
    詳3178號偵查卷第14、37頁）不符，自不足採；又被告甲○○於審理中雖辯稱：我並沒有叫被告戊○○「拿槍向丁○○
    開槍」，我是跟被告戊○○說警告丁○○而已，我知道戊○○車上有槍，所以我有交待如果對方人多勢眾，就亮槍比畫
    一下等語，核與其於警詢所供：我未教唆他「持槍槍擊丁○○」，但我知道他有攜帶槍械要前往警告丁○○，我未加阻
    止，但我有向他告知拿槍出來恐嚇他就好，槍口不要朝人，
    如有突發狀況開槍時不要傷及丁○○身體，盡量以對空鳴槍
    達警告意味就好等情相符，但仍無礙其教唆恐嚇犯行之成立
    ，併此敘明。又扣案14顆子彈經鑑定結果，認其中1顆不具
    殺傷力；而戊○○於前開時、地射擊之4顆子彈，其中1顆未
    擊發，認應不具殺傷力，是被告戊○○製造之具殺傷力子彈
    應係16顆，附此敘明。
三、按槍砲彈藥刀械管制條例於九十四年一月二十六日經總統以
    華總一義字第○九四○○○一○一○一號修正公布，並於同
    年一月二十八日生效，修正前槍砲彈藥刀械管制條例第十一
    條第一項未經許可製造其他可發射子彈具有殺傷力之改造手
    槍罪部份，該第十一條業經修正刪除，並將該條五項規定各
    分別移列至第八條五項規定中合併修正。而被告戊○○改造
    槍彈之犯罪時間為九十五年一、二月間，是核被告戊○○製
    造可發射子彈具殺傷力之仿BERETTA廠92FS型半自動手槍之
    改造手槍一枝 (含彈匣，槍枝管制編號：0000000000號)所
    為，係犯槍砲彈藥刀械管制條例第8條第1項之未經許可製造
    可發射子彈具有殺傷力之改造手槍罪。被告戊○○未經許可
    製造改造手槍後，進而持有所製造改造手槍之行為，其持有
    低度行為，為製造之高度行為所吸收；其製造改造手槍前，
    持有槍管、槍身（含彈匣）等槍枝主要組成零件之行為，係
    製造槍枝之階段行為，均不另論同條例第8條第4項、第13條
    第4項之罪。另被告戊○○未經許可，製造具有殺傷力之土
    造子彈16顆，觀其數量之多，堪可認定其應係基於概括犯意
    為之，為連續犯，而刑法第56條連續犯之規定，業於94年1
    月7日修正公布刪除，並於95年7月1日施行，則被告戊○○
    之犯行，因行為後新法業已刪除連續犯之規定，此刪除雖非
    犯罪構成要件之變更，但顯已影響行為人刑罰之法律效果，
    自屬法律有變更，依新法第2條第1項規定，比較新、舊法結
    果，仍應適用較有利於被告之行為時法律即舊法論以連續犯
    。是核被告戊○○此部分所為，應依修正前刑法第56條規定
    ，論以同條例第12條第1項之未經許可製造子彈罪一罪，並
    加重其刑。另被告戊○○行為後，修正後之刑法亦刪除第55
    條關於牽連犯之規定，上開其所犯未經許可製造可發射子彈
    具有殺傷力之改造手槍罪、未經許可製造子彈罪間，因槍枝
    必須有子彈始能發揮作用，其製造子彈自係為槍枝發射之用
    ，是前開二罪間，具有方法、目的之牽連關係，為牽連犯，
    依修正前即行為時之規定，應從一重論以未經許可製造可發
    射子彈具有殺傷力之改造手槍罪；而依修正後之刑法既已刪
    除牽連犯之規定，則其所犯上述各罪，應依數罪併罰之規定
    分論併罰。比較新舊法之規定，修正後之規定並非較有利於
    被告，依刑法第2條第1項前段之規定，應適用行為時之法律
    ，即適用修正前刑法第55條牽連犯之規定，從一重之未經許
    可製造可發射子彈具有殺傷力之改造手槍罪處斷，併此敘明
    。另被告戊○○持槍恐嚇丁○○之所為，係犯刑法第305條
    之恐嚇危害安全罪，其對丁○○前後開四槍恐嚇之行為，係
    基於單一恐嚇犯意接續為之，非屬連續犯。又其改造手槍後
    之持有行為係繼續持有狀態，且其改造手槍之初，並無預供
    犯罪使用之意圖，嗣後始行起意供恐嚇犯罪之用而持以為犯
    罪行為，則其後為恐嚇犯罪而持有之行為，係改造手槍後繼
    續持有行為之一部分，應為原先之持有行為所吸收，不容裂
    割而論以另一持有之罪，故其持有手槍行為，與其後之恐嚇
    犯罪行為之間，並無牽連關係，應分別論科併合處罰（最高
    法院89年度台上字第1239號、92年度台上字第6158號判決參
    照），即其上開所犯未經許可製造可發射子彈具有殺傷力之
    改造手槍罪與恐嚇危害安全罪，犯意各別，罪名互異，應予
    分論併罰。另被告甲○○教唆被告戊○○持槍恐嚇丁○○之
    所為，經查，被告戊○○持槍恐嚇丁○○之行為，其後為恐
    嚇犯罪而持有槍枝之行為，係改造手槍後繼續持有行為之一
    部分，應為原先之持有行為所吸收，不容裂割而論以另一持
    有之罪，已如上述；且教唆犯以被教唆者原無犯罪意思，因
    受其教唆始起意實施犯罪行為，為其本質。茲被教唆人即被
    告戊○○原已有持槍，非因被告甲○○之教唆才持槍，故被
    告戊○○持槍部分，不在被告甲○○教唆範圍之內。核被告
    甲○○教唆被告戊○○恐嚇丁○○，為教唆犯，應依刑法第
    29條第2項規定，依其所教唆之恐嚇危害安全罪處罰之。另
    被告戊○○有如犯罪事實欄所載之前科資料，有台灣高等法
    院被告前案紀錄表附卷可證，其於執行完畢後5年以內故意
    再犯有期徒刑以上之本件二罪，均為累犯，應均依刑法第47
    條第1項之規定加重其刑。（按新刑法第四十七條雖將舊刑
    法修正限制為受徒刑之執行完畢，或一部之執行而赦免後，
    五年以內「故意」再犯有期徒刑以上之罪者，始成立累犯。
    但上述新舊法之規定，對於本件被告「故意」犯未經許可製
    造可發射子彈具有殺傷力之改造手槍罪，並無所謂「有利或
    不利」之情形，應無適用修正後刑法第二條第一項之規定比
    較新舊法適用之問題，自應適用裁判時法之新刑法第四十七
    條第一項規定【參照最高法院九十五年第二十一次刑事庭會
    議決議】）。爰審酌被告戊○○有上開前科之品行，改造槍
    彈犯行部分，對社會治安危害極為重大，恐嚇犯行部分，因
    受教唆即持其製造之槍枝及子彈恐嚇他人之犯罪動機、手段
    ，其連開數槍，雖被害人丁○○未受槍傷，但對社會治安危
    害仍不輕，且此部分情節較教唆人即被告甲○○為重，惟其
    犯罪後坦承犯行，態度尚佳等一切情狀，各量處如主文所示
    之刑，罰金部分，並諭知易服勞役之折算標準，並定其應執
    行之刑（新舊法比較部分詳下四、所述）。另審酌被告甲○○之品行（於84年間有妨害自由等罪之前科，不構成累犯）
    、犯罪之動機、手段、其犯罪情節所生危害較被告戊○○為
    輕、犯罪後坦承犯行態度等一切情狀，量處如主文所示之刑
    。扣案之仿BERETTA廠92FS型半自動手槍具有殺傷力之改造
    手槍一枝 (含彈匣，槍枝管制編號：0000000000號)、具有
    殺傷力之改造子彈九顆，均為違禁物，及附表一所示之物，
    為被告戊○○所有供其改造槍彈犯罪所用之物，依法均宣告
    沒收。至於因鑑定試射之五顆子彈，僅剩彈殼扣案，既非違
    禁物，亦非供犯罪所用之物，均不予宣告沒收。
四、(一)查被告戊○○於犯未經許可製造可發射子彈具有殺傷力之
    改造手槍罪時，刑法第42條第2項前段規定：「易服勞役以1
    元以上3元以下折算一日。」又被告行為時之易服勞役折算
    標準，業據修正前罰金罰鍰提高標準條例第2條前段規定，
    就其原定數額提高為100倍折算一日，則被告行為時之易服
    勞役折算標準，應以銀元佰元折算一日，即新台幣玖佰元
    折算一日。惟95年7月1日修正公布施行之刑法第42條第3項
    前段規定：「易服勞役以新台幣一仟元、二仟元或三仟元折
    算一日。」比較修正前後之易服勞役折算標準，以修正後之
    規定，較有利於被告，則應依刑法第2條第1項但書規定，適
    用修正後之刑法第42條第3項前段規定，定其罰金之折算標
    準。(二)查被告戊○○於犯未經許可製造可發射子彈具有殺傷
    力之改造手槍罪時，刑法第51條規定：「數罪併罰，分別宣
    告其罪之刑，依左列各款定其應執行者：」其中第5款規定
    ：「宣告多數有期徒刑者，於各刑中之最長期以上，各刑合
    併之刑期以下，定其刑期。但不得逾二十年。」惟95年7月1
    日修正後刑法第51條第5款規定：「宣告多數有期徒刑者，
    於各刑中之最長期以上，各刑合併之刑期以下，定其刑期。
    但不得逾三十年。」比較結果，修正後刑法並非較有利於行
    為人，依刑法第2條第1項前段之規定，仍應依修正前刑法，
    定其應執行之刑。（按裁判確定前犯數罪，其中一罪在新法
    施行前者，亦應為新舊法比較，參照最高法院95年第8次刑
    事庭會議決議）
據上論斷，應依刑事訴訟法第299條第1項前段，槍砲彈藥刀械管
制條例第8條第1項、第12條第1項，刑法第2條第1項、第11條前
段、第305條、第47條第1項、第42條第3項前段、第29條第2項、
第38條第1項第1、2款，修正前刑法第55條、第56 條、第51條第
5款，刑法施行法第1條之1，判決如主文。
本案經檢察官丙○○到庭執行職務
中　　華　　民　　國　　96　　年　　5 　　月　　31　　日
　　　　　　　　　刑事第一庭    審判長法　官　陳顯榮
                                      法　官  柯顯卿
                                      法　官  林勝利
以上正本證明與原本無異。
如不服本判決，應於收受送達後10日內向本院提出上訴書狀（應
附繕本）。
　　　　　　　　　　　　　　　　　　　書記官  陳麗雅
中　　華　　民　　國　　96　　年　　5 　　月　　31　　日
附表一：
┌──┬───────────────┐
│編號│扣           押             物│
├──┼───────────────┤
│一  │含鑽尾之電鑽1支               │
├──┼───────────────┤
│二  │電鑽鑽尾1支                   │
├──┼───────────────┤
│三  │挫刀1支                       │
├──┼───────────────┤
│四  │老虎固定夾1臺                 │
└──┴───────────────┘
附表二：
┌──┬────────────┬───────────┐
│編號│扣         押         物│有   無   殺   傷   力│
├──┼────────────┼───────────┤
│一  │含彈匣1只之貝瑞塔改造手 │由仿BERETTA廠92FS型半 │
│    │槍1 枝                  │自動手槍製造之槍枝，換│
│    │                        │裝土造金屬槍管而成之改│
│    │                        │造手槍，機械性能良好，│
│    │                        │可擊發適用子彈，認具殺│
│    │                        │傷力                  │
├──┼────────────┼───────────┤
│二  │改造子彈14顆            │均係內具直徑約9.0mm土 │
│    │                        │造金屬彈頭之土造子彈。│
│    │                        │經採樣5顆試射，其中4顆│
│    │                        │可擊發，認具殺傷力，餘│
│    │                        │1顆雖可擊發，惟發射動 │
│    │                        │能不足，認不具殺傷力  │
└──┴────────────┴───────────┘
附錄論罪科刑法條：
槍砲彈藥刀械管制條例第8條第1項：
未經許可，製造、販賣或運輸鋼筆槍、瓦斯槍、麻醉槍、獵槍、
空氣槍或第4條第1項第1款所定其他可發射金屬或子彈具有殺傷
力之各式槍砲者，處無期徒刑或5年以上有期徒刑，併科新臺幣1
千萬元以下罰金。
槍砲彈藥刀械管制條例第12條第1項：
未經許可，製造、販賣或運輸子彈者，處1年以上7年以下有期徒
刑，併科新台幣 500 萬元以下罰金。
中華民國刑法第305條：
以加害生命、身體、自由、名譽、財產之事，恐嚇他人致生危害
於安全者，處 2 年以下有期徒刑、拘役或 3 百元以下罰金。
